最高法院刑事判決
111年度台上字第5470號
上  訴  人  張凱鑫                    



上列上訴人因妨害秩序案件，不服臺灣高等法院中華民國111年7
月6日第二審判決（111年度上訴字第1516號，起訴案號：臺灣臺
北地方檢察署110年度偵字第20039號），提起上訴，本院判決如
下：
    主  文
上訴駁回。
    理  由
一、按刑事訴訟法第377條規定，上訴於第三審法院，非以判決
    違背法令為理由，不得為之。是提起第三審上訴，應以原判
    決違背法令為理由，係屬法定要件。如果上訴理由書狀並未
    依據卷內訴訟資料，具體指摘原判決不適用何種法則或如何
    適用不當，或所指摘原判決違法情事，顯與法律規定得為第
    三審上訴理由之違法情形，不相適合時，均應認其上訴為違
    背法律上之程式，予以駁回。　　
二、原判決以第一審判決所認定上訴人張凱鑫有如其第一審判決
    所引用起訴書犯罪事實欄所載之在公共場所聚集三人以上下
    手實施強暴犯行，以及所犯罪名，因而維持第一審關於上訴
    人所處之刑部分之判決，駁回上訴人在第二審之上訴，已敘
    述第一審所為量刑並無違誤，應予維持之理由。核其所為論
    斷，俱有卷內證據資料可資覆按，自形式上觀察，尚無足以
    影響判決結果之違背法令情形。
三、上訴意旨略以：
    上訴人始終坦承犯行，且與被害人凌梓軒成立民事和解，並
    如數給付和解金新臺幣20萬元，可見其犯後態度良好。而上
    訴人係共犯徒手毆打被害人，造成被害人口腔、手腳、脖子
    及背部受傷，足認其犯罪之手段、所生危害及被害人所受損
    害，尚屬輕微。又上訴人有正當工作，家中有幼女仰賴上訴
    人照料，經此教訓應不致再犯。原判決未適用刑法第59條規
    定酌減其刑，亦未詳細審酌刑法第57條規定之犯罪情狀，予
    以從輕量刑，而維持第一審所處有期徒刑7月，量刑過重，
    違反罪責相當原則。
四、惟查：
　㈠刑法第59條所規定之酌量減輕其刑，必其犯罪另有特殊之原
    因、環境或背景，在客觀上足以引起一般之同情，且於法律
    上別無其他應減輕或得減輕其刑之事由，認即予以宣告法定
    最低度刑猶嫌過重者，始有其適用。又是否適用上揭規定酌
    量減輕其刑之認定，係屬事實審法院得依職權裁量之事項，
    倘其裁量權之行使並無濫用情形，即不得任意指為違法，而
    據為上訴第三審之理由。
　　原判決已說明：上訴人與被害人素不認識，僅因認被害人駕
    車行經其身旁車速過快，心生不滿，糾眾圍毆被害人成傷，
    對社會治安造成危害非輕。依上訴人之犯罪情狀，難認有處
    以所犯刑法第150條第1項後段之罪（法定本刑為6月以上5年
    以下有期徒刑）之法定最低刑度，猶嫌過重，而有情輕法重
    、顯可憫恕之情事等旨。因而未依刑法第59條規定酌減其刑
    ，係其裁量權行使之事項，自不得任意指為違法。此部分上
    訴意旨泛言指摘：原判決未適用刑法第59條規定酌減其刑違
    法云云，依上開說明，洵非適法之第三審上訴理由。
  ㈡刑之量定，屬事實審法院得依職權裁量之事項，倘已以行為
    人之責任為基礎，審酌刑法第57條所列各款事項，並未逾越
    法定範圍或未濫用其職權，即不容任意指為違法。
　　原判決以第一審審酌上訴人坦承犯行，已與被害人成立民事
    和解，並如數給付和解金之犯後態度等刑法第57條各款所定
    一切情狀，而為量刑，尚稱妥適，予以維持。客觀上未逾越
    法定刑度，且與罪刑相當原則無悖，亦無濫用裁量權限之違
    法情形，自無違法可言。此部分上訴意旨指摘：原判決量刑
    過重，違反罪責相當原則云云，依上述說明，並非上訴第三
    審之合法理由。
五、本件上訴意旨，對於事實審法院量刑裁量職權之適法行使，
    徒以自己說詞，任意指為違法，核與法律規定得為上訴第三
    審理由之違法情形，不相適合。本件上訴為違背法律上之程
    式，應予駁回。
據上論結，應依刑事訴訟法第395條前段，判決如主文。
中　　華　　民　　國　　111 　年　　12　　月　　15　　日
                  刑事第五庭審判長法　官  李錦樑
                                  法　官  周政達
                                  法　官  蘇素娥
                                  法　官  錢建榮
                                  法　官  林婷立
本件正本證明與原本無異
                                  書記官  黃秀琴
中　　華　　民　　國　　111 　年　　12　　月　　20　　日